【裁判字號】    95,交聲,1017
【裁判日期】    951211
【裁判案由】    違反道路交通管理處罰條例聲明異議
【裁判全文】
臺灣士林地方法院交通事件裁定        95年度交聲字第1017號
原處分機關  臺北市交通事件裁決所
異  議  人
即受處分人  甲○○
上列異議人即受處分人因違反道路交通管理處罰條例案件，對於
臺北市交通事件裁決所中華民國95年9 月4 日所為之處分（原處
分案號：北市裁四字第裁22-AI0000000號）聲明異議，本院裁定
如下：
    主  文
異議駁回。
    理  由
壹、程序部分：
一、民國94年2 月5 日公布、95年2 月5 日施行之行政罰法第1
    條明文規定「違反行政法上義務而受罰鍰、沒入或其他種類
    行政罰之處罰時，適用本法。但其他法律有特別規定者，從
    其規定」，足認行政罰法係屬行政罰之基本法，而道路交通
    管理處罰條例本質上係屬行政罰而非刑罰，此由該條例中就
    交通違規行為所定法律效果包括罰鍰、吊扣證照裁罰等行政
    罰觀之甚明（參照行政罰法第1 條、第2 條將罰鍰、吊扣證
    照處分均定為行政罰），是以，該條例因本身未設有法律變
    更比較之規定，自應適用行政罰法之規定。又按行為後法律
    或自治條例有變更者，適用行政機關最初裁處時之法律或自
    治條例；但裁處前之法律或自治條例有利於受處罰者，適用
    最有利於受處罰者之規定，行政罰法第5 條定有明文。
二、查本件異議人即受處分人甲○○行為後，94年12月28日修正
    公布之道路交通管理處罰條例第45條，業於95年7 月1 日施
    行，經比較新舊法，構成要件及裁罰均屬相同（即異議人違
    犯同條第12款之內容未經更易），依上開行政罰法第5 條規
    定，本件違規行為自應適用行政機關最初裁處時之法律即修
    正後道路交通管理處罰條例第45條、第63條第1 項第1 款規
    定論處，合先敘明。
貳、實體部分：
一、按雙白實線設於路中，用以分隔同向車道，並禁止變換車道
    ，道路交通標誌標線號誌設置規則第149 條定有明文。又汽
    車駕駛人，爭道行駛，任意駛出邊線，或任意跨越兩條車道
    行駛者，處新台幣（下同）600 元以上1,800 元以下罰鍰，
    並記違規點數1 點，道路交通管理處罰條例第45條第12款、
    第63條第1 項第1 款分別定有明文。次按汽車駕駛人之行為
    有跨越禁止變換車道線，經以科學儀器取得證據資料證明其
    行為違規，當場不能或不宜攔截製單舉發者，得逕行舉發，
    並以汽車所有人為被通知人；又按道路交通管理處罰條例之
    處罰，受舉發違反道路交通管理事件之受處罰人，認為受舉
    發之違規行為應歸責於他人者，應於舉發違反道路交通管理
    事件通知單應到案日期前，檢附相關證據及應歸責人相關證
    明文件，向處罰機關告知應歸責人，處罰機關應即另行通知
    應歸責人到案依法處理，逾期未依規定辦理者，仍依本條例
    各該違反條款規定處罰，道路交通管理處罰條例第7 條之2
    第1 項第7 款、第2 項第8 款、第4 項、85條第1 項，分別
    定有明文。
二、原處分意旨略以：異議人即受處分人甲○○所有之車號7676
    -ER 號自用小客車，於95年3 月16日15時24分，在臺北市○
    ○路車行地下道，違規跨越雙白線行駛，經警拍照採證後，
    逕行掣單舉發違規，爰依道路交通管理處罰條例第45條第12
    款（裁決書贅引第1 項）、第63條第1 項第1 款之規定，裁
    處汽車所有人即受處分人罰鍰1,800 元，並記違規點數1點
    。
三、異議人聲明異議意旨略以：案發當時伊係在公司上班並無外
    出，且本件違規事實並無照片可證，本件是否為舉發單位誤
    記車號，原處分機關未予詳查，逕予裁罰，爰依法請求撤銷
    原處分云云。
四、本院查：異議人即受處分人甲○○所有之車號7676-ER 號自
    用小客車，確有於95年3 月16日15時24分（即本件舉發違規
    時點）駛至臺北市○○路車行地下道，並於該車行地下道出
    口處（由北往南方向），其車輛向右偏駛，右前輪並已跨越
    區○○○道之雙白實線行駛乙情，有本院依職權函調之現場
    採證照片1 幀在卷可佐，堪予認定，異議人以並無照片可證
    為由，否認違規，當非可採。又異議人辯稱本件舉發違規時
    點，伊應係在公司上班並無外出云云，僅係片面之詞，既未
    能提出證據以供本院調查，自無足採，是本件異議人所有之
    車輛確有於本件舉發時地，跨越禁止變換車道線行駛之交通
    違規事實，應甚明確，堪予認定。又查，本件舉發違規行為
    為跨越禁止變換車道線，違規地點在道路中央，自屬有當場
    不能攔截製單舉發之正當理由，原舉發機關乃當場以照相方
    式取得本件違規之證據資料，應認符合首開得逕行舉發之要
    件，又異議人如認非實際駕駛人，自應於舉發違反道路交通
    管理事件通知單應到案日期前，檢附相關證據及應歸責人相
    關證明文件，向處罰機關告知應歸責人，然異議人並未依法
    辦理上開手續，原處分機關乃以員警逕行舉發事實明確，援
    引上揭規定裁處車輛所有人即異議人罰鍰1,800 元，並記違
    規點數1 點，核無違誤，本件聲明異議為無理由，應予駁回
    。
據上論斷，應依道路交通案件處理辦法第19條，裁定如主文。
中    華    民    國    95    年    12    月    11    日
                  交通法庭法  官 吳祚丞
以上正本證明與原本無異。
如不服本裁定，應於送達後5日內，向本院提出抗告狀。
                            書記官 林立原
中    華    民    國    95    年    12    月   15     日


司法院資訊處製作；財團法人民間司法改革基金會備份。
